【裁判字號】    96,訴,2964
【裁判日期】    970617
【裁判案由】    損害賠償
【裁判全文】
臺灣臺中地方法院民事判決  96年度訴字第2964號
原      告  和欣汽車客運股份有限公司
法定代理人  丙○○
訴訟代理人  己○○
被      告  龍晟通運有限公司
                        號1樓.
法定代理人  戊○○
訴訟代理人  丁○○
上當事人間損害賠償事件，本院於97年6月3日言詞辯論終結，判
決如下：
    主    文
被告應給付原告新台幣捌拾捌萬貳仟元及自民國96年5月5日起至
清償日止，按週年利率百分之5計算之利息。
本判決第一項於原告以新台幣貳拾玖萬肆仟元或同額之合庫銀行
佳里分行定期存單供擔保後，得假執行。但被告於假執行程序實
施前以新台幣捌拾捌萬貳仟元或等值之有價證券供擔保後，得免
為假執行。
原告其餘之訴及其餘假執行之聲請駁回。
訴訟費用由被告負擔十分之三，餘由原告負擔。
    事實及理由
一、原告主張：被告龍晟通運有限公司 (以下稱龍晟公司)之受
    僱人王清平（已歿），於民國96年5月5日3時15分許執行職
    務駕駛龍晟公司所有之車牌號碼563-HA大貨車，於行經國道
    一號高速公路南向車道194公里+440公尺處，因疏未注意保
    持安全距離，並疏未注意車前狀況而追撞前車，衍生連環推
    撞事故，致原告公司受僱人乙○○所駕駛原告所有車牌號碼
    FZ-946 所有之營業大客車嚴重受損。原告所有之系爭車輛
    為營業用車，該車於修復期間無法使用，每日營業額為30,
    000元，扣除4成營業成本，每日損失營業利益為18,000元，
    修車期間為50日 (96年5月17日至96年7月5日)，營運損失為
    900,000元。爰依民法第184條第1項前段及第191條之2、第
    213條規定，請求被告損害賠償，並聲明求為判決：(一)、被
    告應給付原告新台幣900, 000元及自民國96年5月5日起至清
    償日止，按年息5%計算之利息。(二)原告願以現金或合庫銀行
    佳里分行定期存單供擔保，請准宣告假執行。
二、被告則以：(一)、原告主張其每日營業利益為18,000元浮濫。
    又被告雖主張受有上開營業利益之損失，然其每日營業額應
    扣除成本即駕駛人薪資、油費等，始為正確。又修車日數，
    應以修車之實際天數即工作天數計算，始為合理。(二)、原告
    之受僱人乙○○駕駛原告所有之車於高速公路遇塞車而停車
    ，應打警示閃光燈，以警示後車注意，然其未打閃光警示燈
    ，與有過失，應依民法第217條第1項規定，酌減輕被告賠償
    金額等語，資為抗辯。聲明求為判決：(一)、原告之訴及其假
    執行之聲請均駁回。(二)如受不利判決，請准提供現金或等值
    之有價證券為擔保免為假執行。
三、被告經合法通知，未於最後言詞辯論期日到場，核無民事訴
    訟法第三百百八十六條各款所列情形，爰依原告之聲請，由
    其一造辯論而為判決。
四、原告主張被告龍晟公司之受僱人王清平，於民國96年5月5日
    3時15分許執行職務駕駛被告所有之車牌號碼563-HA大貨車
    ，於行經國道一號高速公路南向車道194公里+440公尺處，
    因疏未注意保持安全距離，並疏未注意車前狀況而追撞前車
    ，衍生連環推撞事故，致原告公司駕駛乙○○所駕駛原告所
    有車牌號碼FZ-946所有之營業大客車嚴重受損之事實，已據
    其提出行車執照、營利事業登記證、國道公路警察局道路交
    通事故當事人登記聯單等影本為證，且為被告所不爭執，自
    堪信為真實。
五、按因故意或過失，不法侵害他人之權利者，負損害賠償責任
    ；汽車、機車或其他非依軌道行駛之動力車輛，在使用中加
    損害於他人者，駕駛人應賠償因此所生之損害，民法第184
    條第1項前段、第191條之2第1項前段分別定有明文。又損害
    賠償，除法律另有規定或契約另有訂定外，應以填補債權人
    所受損害及所失利益為限。依通常情形，或依已定之計劃、
    設備或其他特別情事，可得預期之利益，視為所失利益，民
    法第216條亦有明文規定。再按汽車在同一車道行駛時，除
    擬超越前車外，後車與前車之間應保持隨時可以煞停之距離
    。汽車行駛時，駕駛人應注意車前狀況及兩車併行之間隔，
    並隨時採取必要之安全措施。高速公路交通管制規則第6條
    及道路交通安全規則第94條定有明文。本件系爭車禍被告之
    受僱人王清平（已）因未保持安全距離及採取必要之安全
    措施以致肇事，其行為自有過失，且與本件原告因系爭車輛
    修繕期間無法營業，所受營業之損害間具有相當因果關係，
    原告請求王清平之僱佣人即被告賠償營業損失，核屬有據，
    應予准許。
六、原告主張原告所有之系爭車輛為營業用車，該車於修復期間
    無法使用，每日營業額為30,000元，扣除四成營業成本，每
    日營業利益之損失為18,000元，修車期間為50日 (96年5月
    17日至96年7月5日)，計受有900,000元之營運利益損失則為
    被告所否認，辯稱原告主張其每日營業利益並未扣除成本即
    駕駛人薪資、油費等，且有浮濫，且修車日數，應以修車之
    實際天數即工作天數計算等語。經查：
  (一)原告主張系爭車輛受損後自96年5月17日起，至96年7月5日
    止，共50日不能營業，受有每日18,000元之收入損失等情，
    已據原告提出車體修復收費明細表及車輛修復出場證明等影
    本為證，依原告提出之台南縣公共汽車商業同業公會於96
    年2月8日96南縣公客字第003號函：「每日營業利益（約為
    總營收六成）：以票價500元、每班15人次為例500（元/人
    ）×15（人）×4（趟/日）=30, 000元，30,000元×60%=18
    , 000元」（見本院卷第21頁）。依上開函文已表示每日營
    業利益以總營收六成為計算，換言之上開函文已認營業成本
    占總營收六成，並認定每日營業利益為18,000元，並非認每
    日總營收為18,000元，可見每日營業利益1,800為扣除成本
    後之金額。被告抗辯原告主張其每日營業額為18,000元並未
    扣除成本即駕駛人薪資、油費等云云，即不足採。
  (二)次按修車期間，原告既自行送廠修護，乃居於類似無因管理
    人之地位，本有善良管理人之注意義務，應要求修理廠盡速
    修復，如其任由修理廠隨意時作時輟的修護，修護期間因而
    延長，無異額外增加被告賠償責任，是自不能以修護期間之
    全部做為由被告負責賠償營業損失之依據至明。故原告如盡
    其善良管理人之注意義務，當會要求修理廠於最短之期間內
    修復，故應以修理廠實際修護受損車輛之工作天為據始合理
    。經查證人即原告車輛事故後送修之修車廠負責人甲○○於
    本院具結證稱：原告和欣汽車客運股份有限公司車牌ＦＺ
    ─946於96年5月17日進建雅汽車企業社修車，伊記得假日也
    有做，96年5月17日到96年7月5日止，中間只有休息一天，
    因為原告要求我們要趕工修理，實際工作天只有扣一天等語
    （見本院卷第84頁反面）。是以本件原告車輛被追撞後送修
    ，其修車之期間為50日，實際工作天為49日，每日營業損失
    為18,000元，以此計算，原告可以請求之金額於882,000元
    （18,000×49＝882,000）之範圍內核屬有據，應予准許，
    逾上範圍之請求則屬無據，應予駁回。
七、被告雖又抗辯原告駕駛人乙○○於高速公路遇塞車而停車，
    應打警示閃光燈，以警示後車注意，然其未打閃光警示燈，
    與有過失乙節，應減輕被告之責任云云。然此為原告所否認
    ，辯稱伊公司之駕駛人乙○○並無上開過失等語置辯。經查
    原告舉被告王清平（已撤回）生前於本院陳稱：「本件車禍
    ，我沒有保持距離，發生車禍有錯，但前方沒有閃黃燈給予
    警示也有錯。」。惟經訊問證人乙○○則證稱：「當天改道
    從彰化交流道下去，我到交流道時車子已經停止不動，在等
    下交流道，我行駛在高速公路外側，我停車後打閃燈，停下
    來就被追撞，我確定在被撞之前有開閃燈，因為全部的車都
    有打閃燈。」。兩人所述不一。本院認王清平上開陳述，斯
    時其為被告，所為有利於己之陳述，僅係當事人之陳述，如
    無相當舉證證明，不能遽採，此外被告復未舉證證明其上開
    抗辯為真實，依舉證責任分配原則，仍應由主張原告與有過
    失之被告負舉證責任。被告對此既未能舉證以實其說，即不
    足採。
八、按因故意或過失，不法侵害他人之權利者，負損害賠償責任
    。受僱人因執行職務，不法侵害他人之權利者，由僱用人與
    行為人連帶負損害賠償責任。負損害賠償責任者，除法律另
    有規定或契約另有訂定外，應回復他方損害發生前之原狀。
    因回復原狀而應給付金錢者，自損害發生時起，加給利息。
    民法第184條、第188條、第213條分別定有明文。本件被告
    之受僱人王清平因執行職務，不法侵害原告所有之營業大貨
    車，原告請求被告給付新台幣882,000元及自損害發生時之
    民國96年5月5日起至清償日止，按年息5%計算之利息之範圍
    內，於法有據，應予准許，逾此範圍之請求，核屬無據，應
    予駁回。兩造陳明願供擔保，聲請宣告假執行或免為假執行
    ，經核原告勝訴部分，合於法律規定，爰分別酌定相當之擔
    保金額宣告之；至於原告敗訴部分，其等假執行之聲請亦失
    所附麗，應併予駁回。
九、結論：本件原告之訴，為一部有理由，一部無理由，並依民
    事訴訟法第385條第1項、第79條但書、第390條第2項、第
    392 條，判決如主文。
中    華    民    國    97  年    6    月    17    日
                  民事第一庭    法  官  蔡王金全
正本係照原本作成。
如對本判決上訴，須於判決送達後20日內向本院提出上訴狀。
中    華    民    國    97  年    6    月    17    日
                                書記官


司法院資訊處製作；財團法人民間司法改革基金會備份。
